【裁判字號】    98,上易,2616
【裁判日期】    991228
【裁判案由】    詐欺
【裁判全文】
臺灣高等法院刑事判決                98年度上易字第2616號
上  訴  人
即  被  告  潘永富
選任辯護人  余欽博律師
上列上訴人因詐欺案件，不服臺灣板橋地方法院98年度易字第
1668號，中華民國98年9月3日第一審判決（起訴案號：臺灣板橋
地方法院檢察署98年度偵字第2173號及移送併辦案號：臺灣臺中
地方法院檢察署98年度偵字第16781號），提起上訴，本院判決
如下：
    主  文
上訴駁回。
    事實及理由
一、本案經本院審理結果，認第一審以被告潘永富犯刑法第339
    條第1項之詐欺取財罪，判處有期徒刑4月，並諭知易科罰金
    之折算標準。其認事用法及量刑均無不當，應予維持，並引
    用第一審判決書記載之事實、證據及理由（如附件）。
二、被告上訴意旨略以：伊係詐欺案件之受害人，嗣再因為取回
    受騙款項而受詐欺及恐嚇情形下交付女友林晏愉帳戶，主觀
    上並無詐欺犯意，也無詐欺犯行，且伊長期罹患焦慮及憂鬱
    症，在此精神疾病發作及恐嚇壓力交錯影響下，失去判斷能
    力，而提供帳戶予詐欺集團，主觀上並無詐欺犯意，充其量
    僅係詐騙集團犯罪之工具，原審未查，竟率爾認定伊與該詐
    欺集團間有意圖為自己不法所有之犯意聯絡，認事用法實有
    違誤。
三、經查：原判決已就被告與詐欺集團間具有詐欺之犯意聯絡及
    行為分擔，明確認定，並敘明所憑之證據及認定之理由，復
    就被告所辯詳予指駁，經核並未悖於經驗及論理法則。至被
    告犯案時之精神狀態，經送請國立臺灣大學醫學院附設醫院
    綜合本案犯罪事實、被告個人生活史及疾病史，進行被告身
    體及神經學檢查、腦波檢查、心理測驗、精神狀態檢查暨自
    述犯案經過等進行鑑定結果，認為「潘員之精神科診斷為(1)
    廣泛性焦慮症，與(2)輕鬱症。潘員於97年9月18日至26日期
    間，並未因前揭精神疾病或症狀致使其不能判斷事物對錯，
    或致依其判斷對錯而行為之能力顯著降低；然潘員於期間顯
    著之焦慮症狀惡化，可能影響其判斷脅迫成真與否之感受度
    ，進而影響其採取配合詐騙集團指示之意願」，有該院99年
    11月8日校附醫精字第0994700186號函所附之精神鑑定報告
    書1件附卷可稽（見本院卷第65頁至第71頁），是尚無證據
    證明被告有因精神障礙或其他心智缺陷，致辨識其行為違法
    或依其辨識而行為之能力顯著降低之情事，自無適用刑法第
    19條第2項規定予以減輕其刑之餘地，故被告主張其長期罹
    有焦慮及憂鬱症，在此精神疾病發作及恐嚇壓力交錯影響下
    ，失去判斷能力云云，尚無可採。被告雖於本院審理時表明
    願賠償被害人損失，請求給予自新機會云云，惟本案發生迄
    今已逾2年之久，被告並非全無機會與被害人洽談和解，卻
    始終未與被害人達成和解，賠償被害人損失，況被告始終否
    認犯行，實難因其前開陳述，遽認被告已有悔意，是就此部
    分尚不足憑為影響原判決之認定。被告上訴猶執陳詞否認犯
    罪，自非有理由，應予駁回。
據上論斷，應依刑事訴訟法第373條、第368條，判決如主文。
本案經檢察官林炳雄到庭執行職務。
中    華    民    國    99    年    12    月    28    日
                  刑事第二十二庭審判長法  官  郭雅美
                                      法  官  洪于智
                                      法  官  李麗珠
以上正本證明與原本無異。
不得上訴。
                                      書記官  陳禹任
中    華    民    國    99    年    12    月    30    日
附錄：本案論罪科刑法條全文
刑法第339條
意圖為自己或第三人不法之所有，以詐術使人將本人或第三人之
物交付者，處5 年以下有期徒刑、拘役或科或併科1 千元以下罰
金。
以前項方法得財產上不法之利益或使第三人得之者，亦同。
前二項之未遂犯罰之。

司法院資訊處製作；財團法人民間司法改革基金會備份。
